臺灣新北地方法院刑事判決111年度審易字第1815號公  訴  人  臺灣新北地方檢察署檢察官被      告  陳嘉麟
上列被告因詐欺案件，經檢察官提起公訴（110年度偵字第46284
號、111年度偵字第3698號），被告於準備程序中就被訴事實為
有罪之陳述，經本院合議庭裁定改以簡式審判程序審理，判決如
下：
    主  文
陳嘉麟幫助犯詐欺取財罪，處拘役伍拾日，如易科罰金，以新臺
幣壹仟元折算壹日。
    事  實
一、陳嘉麟可預見申辦行動電話門號程序簡便、無特殊限制，且
    將行動電話門號交付他人使用，依一般社會通念，可能作為
    犯罪集團詐欺之工具，以躲避檢警機關查緝，竟仍基於縱使
    他人將行動電話門號用以從事詐欺取財之財產犯罪行為，亦
    不違反其本意之幫助詐欺之不確定故意，於不詳時、地，將
    向台灣大哥大股份有限公司申辦之門號0000000000號（下稱
    本案門號）行動電話SIM卡，交與真實姓名年籍不詳之詐欺集
    團成員。嗣該詐欺集團取得本案門號後，即以該門號向手機
    遊戲軟體「老子有錢」申請「老子之星0000000」遊戲帳號
    （下稱本案遊戲帳號），並分別為下列犯行：
  ㈠於民國110年6月13日13時21分許，透過臉書帳號「陳政傑」
    名義，向雷明叡佯稱：欲販售寶可夢遊戲卡牌云云，並提供
    本案門號作為與雷明叡聯繫之用，致雷明叡陷於錯誤，依對
    方指示，於110年6月14日15時許，以全家超商代碼繳費的方
    式，儲值價值新臺幣（下同）1,845元之遊戲點數至本案遊
    戲帳號。嗣雷明叡無法聯繫「陳政傑」，始知遭騙。
  ㈡於110年6月16日10時49分之前某時，透過臉書帳號「陳政傑
    」名義，向盧彥安佯稱：欲販售寶可夢遊戲卡牌云云，致盧
    彥安陷於錯誤，依對方指示，於110年6月16日10時49分許、
    11時21分許，先後以網路轉帳5,500元、5,300元至不知情之
    呂富豪向呂佳玲（呂富豪、呂佳玲業經不起訴處分）借用之
    中國信託商業銀行帳號000000000000號帳戶內（下稱本案帳
    戶），呂富豪再依指示提領本案帳內之5,000元，並在統一
    超商購買等價遊戲點數後，將該點數儲值至本案遊戲帳號中
    。嗣盧彥安發覺有異並報警處理，經警循線查悉上情。
二、證據：
  ㈠被告陳嘉麟於本院準備程序及審理中之自白。
  ㈡告訴人雷明叡、盧彥安於警詢中之指述。
  ㈢證人呂富豪、呂佳玲於警詢中之陳述。
  ㈣內政部警政署反詐欺諮詢專線紀錄、臺中市政府警察局第二
    分局文正派出所受理詐欺帳戶通報警示簡便格式表、金融機
    構聯防機制通報單、受（處）理案件證明單、告訴人雷明叡
    提出之全家便利商店股份有限公司代收款繳款證明（顧客聯
    ）、臉書對話紀錄截圖、告訴人盧彥安提出之網路銀行交易
    成功截圖、臉書對話紀錄截圖、證人呂富豪提出之統一超商
    股份有限公司代收款專用繳款證明（顧客聯）各1份。
  ㈤台灣大哥大股份有限公司通聯調閱查詢單、110年1月3日法大
    字第111000345號書函附資本資料查詢、預付卡申請書各1份
    。
  ㈥金果樹位科技股份有限公司110年8月6日金字第11008060001
    號函、110年9月15日金字第11009010001號函附繳費代碼開
    立店家資料、向上公司刑事陳報狀各1份。
三、論罪科刑：　㈠按幫助犯之成立，主觀上以幫助之意思，對於正犯資以助力，而未參與實施犯罪之行為者而言。查被告提供本案門號SIM卡與詐欺集團成員，作為詐欺取財聯繫工具使用，被告所實行者非屬詐欺取財之構成要件行為，且係基於幫助之不確定故意為之。又本件無證據證明被告對於具體犯罪人數及犯罪手段均可併予預見，尚難認被告有何幫助加重詐欺取財之故意，自無從成立刑法第339條之4第1項之加重詐欺取財罪之幫助犯。是核被告所為，係犯刑法第30條第1項前段、第339條第1項之幫助詐欺取財罪。　㈡被告基於幫助犯意，提供本案門號SIM卡與真實姓名年籍不詳之詐欺集團成員及其所屬詐欺集團使用，僅為一幫助行為，而同時侵害告訴人雷明叡、盧彥安之財產法益，係一行為觸犯數個幫助詐欺取財罪，為想像競合犯，依刑法第55條規定，應從一重之幫助詐欺取財罪處斷。　　㈢被告係以幫助之意思，參與詐欺構成要件以外之行為，應依刑法第30條第2項規定，依正犯之刑減輕之。　　㈣爰審酌被告提供本案門號SIM卡與他人使用，致詐欺集團成員用以作為詐欺取財犯罪工具，助長犯罪風氣，且造成執法人員難以追查該詐欺集團成員真實身分，增加被害人尋求救濟之困難，並擾亂金融交易往來秩序，所為應予非難，惟犯後終能坦承犯行，態度尚可，然迄未與告訴人等達成和解或賠償損害，兼衡被告個人戶籍資料查詢結果註記國中畢業之教育程度、犯罪之手段、被害人數、受騙金額等一切情狀，量處如主文所示之刑，並諭知易科罰金之折算標準。
四、按犯罪所得，屬於犯罪行為人者，沒收之，刑法第38條之1第1項前段定有明文。查本案並無證據足認被告提供本案門號SIM卡，獲有任何報酬或利益，又觀諸全卷，亦乏證據可供佐證被告是否因提供本案門號SIM卡而獲有報酬，是基於罪疑有利被告原則，難認被告有何犯罪所得，自不生犯罪所得應予沒收之問題。據上論斷，應依刑事訴訟法第273條之1第1項、第299條第1項前段，判決如主文。本案經檢察官陳旭華偵查起訴，由檢察官宋有容到庭執行職務。中　　華　　民　　國　　111 　年　　10　　月　　17　　日                  刑事第二十三庭  法  官  龔書安上列正本證明與原本無異。如不服本判決，應於判決送達後20日內敘明上訴理由，向本院提出上訴狀（應附繕本），上訴於臺灣高等法院。其未敘述上訴理由者，應於上訴期間屆滿後20日內向本院補提理由書「切勿逕送上級法院」。                                  書記官  石秉弘中　　華　　民　　國　　111 　年　　10　　月　　19　　日附錄本案論罪科刑法條全文：中華民國刑法第30條幫助他人實行犯罪行為者，為幫助犯。雖他人不知幫助之情者，亦同。幫助犯之處罰，得按正犯之刑減輕之。　中華民國刑法第339條意圖為自己或第三人不法之所有，以詐術使人將本人或第三人之物交付者，處5年以下有期徒刑、拘役或科或併科50萬元以下罰金。以前項方法得財產上不法之利益或使第三人得之者，亦同。前二項之未遂犯罰之。